臺灣臺中地方法院民事判決　　　　　　 95年度簡上字第238號
上　訴　人　丙○○
被上訴人　　乙○○
訴訟代理人　甲○
上列當事人間請求損害賠償事件，上訴人對於民國95年7月10日
本院沙鹿簡易庭94年度沙簡字第878號第一審判決提起上訴，本
院於民國96年1月26日言詞辯論終結，本院判決如下：
    主    文
上訴駁回。
第二審訴訟費用由上訴人負擔。
    事實及理由
壹、上訴聲明：
  一、上訴人方面：
    (一)原判決廢棄。
    (二)被上訴人應給付上訴人新台幣（下同）392,700元，及自
      起訴狀繕本送達之翌日起至清償日止，按年利率百分之五
      計算之利息。
    (三)請依職權宣告假執行。
  二、被上訴人方面：如主文所示。
貳、本事件經本院審理結果，認原審判決之結果，經核於法要無
    不合，應予維持，茲引用原判決記載之事實及理由（如附件
    ）。
參、上訴人另補充：
  一、上訴人所有車牌號碼A8－9767號自小客車（以下簡稱上訴
      人車），經訴外人陳順華駕駛遵行號誌燈行駛，並以時速
      20公里車速通過被上訴人行駛之車道一半，而遭被上訴人
      所駕之計程車撞擊右後側，撞擊力之大，致上訴人車飛至
      十多公尺外之人行道上，被上訴人之車速明顯超出該路段
      速限時速60公里許多。被上訴人稱上訴人車通過該路口時
      是超速並闖紅燈云云，然如上訴人車當時高速通過該路口
      ，遭撞擊後勢必往被上訴人車前來之方向（北上方向）滑
      行，甚至會造成整台車翻滾之情形，然上訴人車遭由右後
      側撞擊後，卻因撞擊而旋轉一圈後往45度方向滑行，足見
      上訴人車當時車速相當緩慢，才會造成如此結果。
  二、被上訴人稱其時速只有40公里，在上訴人車已通過其南下
      第二車道，以雙方之車速及車距，被上訴人應有很長之時
      間採取防範措施，被上訴人當時有注意其綠燈，卻未見上
      訴人車已通過其南下車道已久，顯見被上訴人並未注意車
      前方，以致車禍發生，自應負起全部肇事責任。
  三、依被上訴人所稱，上訴人車所行駛之車道只有三公尺寬，
      若被上訴人行駛之車道當時為綠燈，綠燈後為左轉燈，在
      左轉燈尚未亮起時，欲左轉之南北向車輛勢必會停駛於中
      央分隔島之待轉處，上訴人車何以能通過並行駛至南下車
      道而遭撞擊；又中央分隔島之高度高過於上訴人車之車身
      ，並無法注視到南下之車況，何以能冒著生命危險來闖越
      紅燈，事實上當時上訴人車行駛方向是綠燈，北上及南下
      之車輛均為紅燈情形下停駛，上訴人車才以緩慢之車速通
      過其北上車道。
  四、被上訴人車上之乘客，在車禍發生後，即下車搭乘他部計
      程車往南下方向，隻字未提，顯然是在趕時間的情形下，
      被上訴人超速行駛，應屬事實；又當日該路口之號誌燈已
      因日前颱風之吹襲，造成號誌燈朝下45度之情形，被上訴
      人車速之快，行駛至該路口勢必無法辨視其號誌燈。由上
      ，被上訴人顯然是超速行駛並闖紅燈，致事故發生，理應
      負起全部過失責任。
肆、被上訴人則另補充辯以：
  一、本件係小額訴訟，上訴人未具體表明原判決有何違背法令
      之處，且原審已多次向有關機關函詢調查，認事用法並無
      違誤，上訴人上訴顯難認為合法。
  二、被上訴人對本件車禍並無責任；再上訴人究竟修理何種零
      件，並未據表明，希望上訴人可以提出明細。且查上訴人
      車為西元1994年3月出廠，排汽量為1991CC之BMW牌自小客
      車，出廠價為1,540,000元，本件事故發生時該車之殘值
      僅為140,000元，豈有對殘值僅為140,000元之老車，花費
      31萬餘元修理之理由，上訴人此部分絕對與常情有違。
  三、本件上訴人之父曾在事發後，打電話給被上訴人擬教唆本
      人違背己意偽稱被上訴有過失，俾詐取保險公司理賠金。
      上訴人之父於鈞院證述時，雖否認教唆之實，然並不否認
      事發後，曾打電話給被上訴人之事實，且強調被上訴人並
      未打給上訴人，足見被上訴人並無過失，否則如有過失則
      被上訴人之保險公司會主動對上訴人理賠，而今，卻係上
      訴人之父承認伊打電話給被上訴人，其目的何在，不言可
      諭。
伍、兩造經受命法官試行整理並簡化爭點，結果如下：
  一、兩造不爭執事項
    (一)兩造於94年8月6日下午14時45分許，分別由訴外人陳順華
      駕駛上訴人所有之車牌號碼A8-9767號自小客車及被上訴
      人駕駛訴外人仁上交通有限公司所有之車牌號碼485-MX號
      營業用小客車，在臺中縣梧棲鎮○○路與港南路口發生碰
      撞事件。
    (二)上訴人所有之上開車輛及被上訴人所駕駛車輛，均因此碰
      撞事故受有損壞。
  二、兩造爭執之事項
    (一)系爭路口號誌是否損壞？
    (二)陳順華及被上訴人二人行車速度各若干？
    (三)有無人闖紅燈行駛？
    (四)上訴人所有之上開車輛維修費用若干？
陸、法院之判斷：
  一、本件訴訟標的金額為392,700元，應適用簡易程序辦理，
      非屬民事訴訟法所規定之小額訴訟事件，故被上訴人所指
      摘之上訴人未具體表明原判決有何違背法令之處，上訴人
      之上訴顯難認為合法等節，顯有誤會。本件既屬簡易案件
      ，上訴人前開上訴雖未具體表明原判決有何違背法令，仍
      應屬合法，本院自得加以審理，核先敘明。
  二、按當事人主張有利於己之事實者，就其事實有舉證之責任
      ，民事訴訟法第277條前段定有明文。又按民法第184條第
      1項所規定侵權行為以故意或過失侵害他人之權利為成立
      要件，故主張對造應付侵權行為責任者，自應就對造有故
      意或過失負舉證責任。準此，上訴人既主張本件車禍肇因
      於被上訴人違規行駛所致，自應由上訴人就被上訴人有違
      規行駛之事實負舉證之責任。
  三、關於系爭路口交通號誌是否損壞部分：經查，上訴人於原
      審主張系爭路口號誌已損壞云云，然經原審法院向交通部
      公路總局第二區養護工程處臺中工務段函詢系爭路口交通
      號誌於肇事當日有無損壞情形，經該工務段函覆稱該處交
      通號誌於事發當日並無損壞通報紀錄，係屬運作正常狀態
      ，有該工務段95年4月14日二工中字第0950002751號函附
      原審卷第64頁可參；且依臺中縣警察局清水分局94年12月
      21日清警交字第0940042574號函檢送之臺中縣警察局A3類
      道路交通事故調查報告表及臺中縣警察局清水分局安寧派
      出所處理道路交通事故談話紀錄表、照片等依據案發當時
      製作書類（參原審判第11至17頁），並無肇事現場交通號
      誌有毀損情形之記載，是上訴人關於系爭路口號誌已損壞
      之主張，難認為真實。至依上訴人95年9月15日民事準備
      書狀所附之現場照片中雖顯示系爭路口之交通號誌略有傾
      斜現象，然此照片究係何時拍攝，因照片未顯示拍攝日期
      ，則是否即為事發之時之真實狀況即屬有疑。再查，即認
      照片確屬事發之時拍攝；然查，照片上號誌燈傾斜之角度
      是否有上訴人所指陳之45度亦屬有疑；且依該照片中號誌
      燈傾斜之角度，號誌燈所管制車道之車輛是否因此即無法
      辨識燈號，亦無從判別；故本件亦難認上訴人所稱之號誌
      燈傾斜已達道路使用人無法辨識之損壞程度，致被上訴人
      無法辨識燈號而違規行駛等，為屬真實。
  四、關於於被上訴人或訴外人陳順華有無人闖紅燈行駛部分。
      本件被上訴人或訴外人陳順華二人均否認有闖紅燈之情形
      ，且本件亦經原審函請清水分局查明系爭路口有無監視器
      以判斷案發時何人闖紅燈，然因該處並未設有監視器（參
      原審卷第59頁附臺中縣警察局清水分局95年4月4日清警偵
      字第0950025363號函），而無從判斷；而查此部分為有利
      於上訴人之證據，上訴人於本院審理時亦未能提出任何有
      利之證據以為證明，本件自無從認定何人闖越紅燈行駛。
  五、關於訴外人陳順華及被上訴人二人事發時行車速度各若干
      部分。經查，依上揭臺中縣警察局清水分局安寧派出所處
      理道路交通事故談話紀錄表記載，陳順華稱其時速約20公
      里，被上訴人則謂其時速約45公里，而依上揭臺中縣警察
      局A3類道路交通事故調查報告表記載，上開路段之最高時
      速限制為60公里，二人所自稱之車速均未逾上開路段之最
      高時速限制；再依該現場照片及調查報告表上繪製之現場
      圖，現場亦無任何明顯之剎車痕或刮地痕，是本院亦無從
      據以判斷其二人所自稱之時速是否合於真實。而上訴人雖
      以，其所有車輛受撞擊力道、撞擊後距撞擊點位置、及方
      向等，推論被上訴人駕車應有超速云云；然查，兩車行進
      間互為撞擊本即互有作用力，且二股前進力道撞擊，必然
      肇致車行方向變化，此由現場照片所示被上訴人之車頭已
      因撞擊力道之牽引而偏向右側，亦可知其一般。而上訴人
      之車輛雖因此旋轉而車頭逆向被上訴人車行方向，然此究
      係何車前進之作用力作用所致，尚難遽予推論。上訴人僅
      以其車輛事發後遭撞擊受損及停放等情，即推論係被上訴
      人超速行駛，尚不足採。
  六、按汽車行駛至交岔路口，其行進、轉彎，應遵守燈光號誌
      之指示，道路交通安全規則第102條第1項第1款定有明文
      。是汽車駕駛人於行經交岔路口時，如已遵行燈光號誌之
      指示為駕駛行為，其對於其他用路人之違規行為所導致之
      危險，僅就可預見，且有充足時間可採取適當之措施以避
      免結果之發生時，始負過失責任，對於突發不可知之違規
      行為並無防止之義務，即無過失責任可言。查本件車禍發
      生之地點係位於臺中縣梧棲鎮○○路與港南路口，該交岔
      路口設有行車管制號誌（即紅綠燈）以指示四方車輛、行
      人行進，為兩造所不爭執。而查，本件車禍事故發生時，
      依上訴人所提出及原審、本院調查所得之證據，並不能認
      定被上訴人未遵守號誌指示或超速行駛，有如前揭；又依
      上訴人所述，港埠路上設置之中央分隔島之高度高過於上
      訴人車之車身（另參上訴人提出之照片），則被上訴人駕
      車依照交通號誌指示行駛於港埠路，自無法注視到港南路
      上穿越港埠路之車況。據此，被上訴人既係遵行交通號誌
      速限標誌行駛於至系爭路口，參諸前揭說明，自不能認定
      被上訴人有駕車未注意車前狀況，致發生車禍事故之過失
      責任。上訴人此部分之主張，亦難遽採。
  七、本件原審曾將全案函請臺灣省臺中縣區車輛行車事故鑑定
      委員會鑑定車禍原因及肇事責任，經該委員會以該路口有
      無監視器光碟何供參考不明，並欠缺徐車乘員阪井研次筆
      錄，因跡證仍不足，仍無法確定何方違反號誌指示闖紅燈
      行駛，未予鑑定在案（參原審卷第62頁，該委員會95年4
      月11日中縣鑑字第0955501149號函）。本件上訴人提起上
      訴後，並未有其他新事實跡證，可證明被上訴人有不遵守
      號誌或速限行駛，或系爭路口號誌損壞等情，顯與原審調
      查所得之證據資料相同，本院審酌上述臺灣省臺中縣區車
      輛行車事故鑑定委員會函覆意旨，認無再送鑑定之必要，
      附此敘明。
  八、據上，本件上訴人既未能提出實據證明被上訴人於本件車
      禍事故當時確有違規行駛之情事，自難僅憑其片面之主張
      ，即遽認被上訴人就本件車禍事故有過失責任，揆諸前開
      法律意旨及說明，上訴人依侵權行為之法律關係，請求被
      上訴人給付汽車修理費用392,700及法定遲延利息，即屬
      無據。是原審判命駁回上訴人之請求，於法並無違誤。上
      訴意旨指摘原判決不當，求予廢棄改判，為無理由，應予
      駁回其上訴。
柒、本件事證已臻明確，兩造其餘之攻擊、防禦方法於判決結果
    已無影響，無一一論述之必要，並此敘明。
據上論結，本件上訴為無理由，依民事訴訟法第436條之1第3項
、第449條第1項、第454條第1項前段、第2項前段、第78條，判
決如主文。
中　　華　　民　　國　　96　　年　　2 　　月　　16　　日
                  民事第二庭    審判長法  官　許冰芬
                                      法  官　林慧貞
                                      法  官　王鏗普
正本係照原本作成。
本判決不得上訴。
中　　華　　民　　國　　96　　年　　2 　　月　　16　　日
                                      書記官
